臺灣橋頭地方法院刑事裁定
111年度聲字第745號
異  議  人
即  受刑人  溫居成


上列異議人即受刑人因公共危險案件，對於臺灣橋頭地方檢察署
檢察官之執行指揮（111 年度執聲他字第672 號）聲明異議，本
院裁定如下：
    主  文
聲明異議駁回。
    理  由
一、異議意旨略以：異議人即受刑人溫居成（下稱異議人）因公
    共危險案件，經本院以111 年度交簡字第761 號判決判處有
    期徒刑4 月，併科罰金新臺幣（下同）35,000元確定，經移
    送臺灣橋頭地方檢察署（下稱橋頭地檢署）以111 年度執字
    第2100號執行，再經該署檢察官以111 年度執聲他字第672 
    號函否准伊易科罰金、易服社會勞動之聲請，惟伊單純食用
    含有酒精之食物，而無飲酒之行為，又吐氣酒精濃度低於0.
    55mg/l，且未發生交通事故或異常駕駛行為，再本案犯罪時
    間距離前次違反刑法第185 條之3 第1 項之罪已逾3 年，並
    有事實足認伊已因本案開始接受酒癮戒癮治療，故伊並無易
    科罰金、易服社會勞動難收矯正之效或難以維持法秩序之情
    形，爰依法對檢察官不准易科罰金、易服社會勞動之執行命
    令聲明異議等語。
二、按受刑人或其法定代理人或配偶，以檢察官執行之指揮為不
    當者，得向諭知該裁判之法院聲明異議，刑事訴訟法第484
    條定有明文。次按犯最重本刑為5 年以下有期徒刑以下之刑
    之罪，而受6 月以下有期徒刑或拘役之宣告者，得以新臺幣
    1,000 元、2,000 元或3,000 元折算一日，易科罰金。但易
    科罰金，難收矯正之效或難以維持法秩序者，不在此限，刑
    法第41條第1 項亦有明定。上開易刑處分之否准，係法律賦
    予檢察官指揮執行時之裁量權限，執行檢察官自得考量受刑
    人之實際情況，是否有難收矯正之效或難以維持法秩序，以
    作為其裁量是否准予易科罰金或易服社會勞動之憑據，非謂
    一經判決宣告易科罰金之折算標準，執行檢察官即應為易科
    罰金或易服社會勞動之易刑處分。又所謂「難收矯正之效」
    及「難以維持法秩序」，乃立法者賦與執行檢察官得依具體
    個案，考量犯罪特性、情節及受刑人個人特殊事由，審酌應
    否准予易刑處分之裁量權，檢察官就此項裁量權之行使，僅
    於發生裁量瑕疵之情況，法院始有介入審查之必要，倘檢察
    官之執行指揮，其程序上已給予受刑人就其個人特殊事由陳
    述意見之機會（包括在檢察官未傳喚受刑人，或已傳喚受刑
    人但受刑人尚未到案前，受刑人先行提出易科罰金聲請等情
    形），實體上並已就包含受刑人所陳述關於其個人特殊事由
    在內之刑法第41條第1 項但書或第4 項所指情形予以衡酌考
    量，則難認其裁量權之行使有何違法或不當可言。易言之，
    執行檢察官就受刑人是否確因易科罰金或易服社會勞動，而
    有難收矯正之效，或難以維持法秩序之情事，有裁量判斷之
    權限，法院僅得審查檢察官裁量時其判斷之程序有無違背法
    令、事實認定有無錯誤、其審認之事實與刑法第41條第1 項
    但書、第4 項之裁量要件有無合理關連、有無逾越或超過法
    律規定之範圍等問題，原則上不宜自行代替檢察官判斷受刑
    人有無上開情事。倘執行檢察官經綜合評價、衡酌後，仍認
    受刑人有上開不適宜為易刑處分之情形，而為否准受刑人易
    科罰金或易服社會勞動之執行命令，則屬執行檢察官裁量權
    之合法行使範圍，自不得任意指為違法或不當（最高法院11
    0 年度台抗字第1188號裁定意旨參照)。
三、經查：
  ㈠異議人前因公共危險案件，經本院以111 年度交簡字第761 
    號判決判處有期徒刑4 月，併科罰金35,000元，有期徒刑如
    易科罰金，罰金如易服勞役，均以1,000 元折算1 日確定，
    有臺灣高等法院被告前案紀錄表1 份附卷足參。又該案確定
    後，移送橋頭地檢署執行，該署以111 年度執字第2100號執
    行傳票傳喚異議人應於民國111 年7 月13日報到，異議人未
    遵期報到，嗣於同年7 月14日具狀以前揭理由向該署檢察官
    聲請易科罰金及易服社會勞動，並於同日向本院提起本件聲
    明異議，橋頭地檢署檢察官則於111 年7 月22日以橋檢和岩
    111 執聲他672 字第1119030085號函覆異議人，內容略以：
    異議人歷年酒駕4 犯，第1 、2 案均易科罰金執行完畢，第
    3 案則入監服刑，仍再犯本件酒駕犯行，足認易科罰金顯難
    收矯正之效，又異議人第1 案酒後隨即騎車上路，第2 案也
    是酒後隨即駕駛機動車輛上路，第3 案也是酒後隨即騎乘機
    車上路，本件第4 案也是酒後隨即騎車上路，異議人經前3 
    案後，仍再犯本件酒駕犯行，足徵其漠視公共安全，罔顧往
    來公眾之人身、財產安全，足認易科罰金顯難以維持法秩序
    ，又異議人未提出任何酒癮治療之證明，尚難認其已經開始
    治療，經審查後，認其仍有上開難收矯正之效、難以維持法
    秩序之情節等語，業經本院調取橋頭地檢署111 年度執字第
    2100號及111 年度執聲他字第672 號執行卷宗核閱無訛，並
    有本件刑事聲明異議狀及其上之本院收文章1 份在卷可佐，
    此部分事實，先堪認定。
　㈡惟查，橋頭地檢署111 年度執字第2100號執行傳票僅係通知
    異議人應於111 年7 月13日報到，其上並未有何不准異議人
    易科罰金或易服社會勞動之記載，此有上揭傳票1 紙在卷可
    參，則異議人於同年7 月14日向本院提起本件聲明異議時，
    並無不准異議人易科罰金或易服社會勞動之執行命令存在，
    從而，本院自無從審酌上開檢察官之執行指揮是否有異議人
    所指之不當之處，是異議人此部分之異議應予駁回。
　㈢次查，異議人於本院訊問程序中補充聲明異議理由為欲對橋
    頭地檢署檢察官否准其易科罰金、易服社會勞動聲請之111 
    年度執聲他字第672 號函聲明異議等語。然檢察官為此部分
    之執行命令前，異議人已以具狀陳述之方式提出易科罰金及
    易服社會勞動之聲請，而行使其表示個人事由供檢察官衡酌
    之權利，檢察官於指揮命令中，已具體敘明本於職權不准異
    議人易科罰金及易服社會勞動之理由，而異議人所陳其無飲
    酒之行為已與原判決認定不符，亦非檢察官得再行審查，揆
    諸前開說明，檢察官審酌聲請事由及所附資料後所為否准易
    科罰金、易服社會勞動及函覆異議人之執行指揮程序，尚難
    認有何違法或不當之處。
　㈣異議人雖稱：本案犯罪時間距離前次違反刑法第185 條之3 
    第1 項之罪已逾3 年，及其已因本案開始接受酒癮戒癮治療
    云云，然檢察官已析述異議人酒駕4 犯，於第3 案入監執行
    有期徒刑完畢後，未從前案經驗記取教訓，再犯相同行為模
    式之本件，足認易科罰金顯難收矯正之效及難以維持法秩序
    ，已如前述，且迄至異議人提出本件聲明異議，仍未見有何
    已開始接受酒癮戒癮治療之證明，堪認檢察官審酌後所為裁
    量並未超越法律授權範圍或濫用自由裁量權限，難認有何違
    法或不當之情事。從而，此部分執行命令經核未有何違正當
    法律程序或逾越法律授權範圍之情事，聲明異議意旨所執此
    部分之異議理由於法均非有據，為無理由，亦應予以駁回。
四、據上論斷，應依刑事訴訟法第486 條，裁定如主文。
中　　華　　民　　國　　111 　年　　8 　　月　　 31 　日
                  刑事第七庭    法　官  蔡宜靜
以上正本證明與原本無異。
如不服本裁定，應於送達後5日內，向本院提出抗告狀。
中　　華　　民　　國　　111 　年　　9 　　月　　2 　　日
                                書記官  鄧思辰